臺灣高雄地方法院民事裁定
110年度消債更字第262號
聲  請  人  楊凱博（原名：楊國志）
0000000000000000

0000000000000000

代  理  人  戴仲懋律師
上列當事人因消費者債務清理事件聲請更生，本院裁定如下：
    主  文
聲請人楊凱博(原名：楊國志)自中華民國一一一年一月十二日下
午四時起開始更生程序。
命司法事務官進行本件更生程序。
    理  由
一、聲請意旨略以：伊有不能清償債務情事，前向本院聲請調解
    債務清償方案，惟調解不成立。伊又未經法院裁定開始清算
    程序或宣告破產，爰聲請更生等語。
二、按債務人不能清償債務或有不能清償之虞者，得依本條例所
    定更生或清算程序，清理其債務；債務人無擔保或無優先權
    之本金及利息債務總額未逾新臺幣（下同）12,000,000元者
    ，於法院裁定開始清算程序或宣告破產前，得向法院聲請更
    生；法院開始更生程序之裁定，應載明其年、月、日、時，
    並即時發生效力；法院開始更生或清算程序後，得命司法事
    務官進行更生或清算程序，必要時得選任律師、會計師或其
    他適當之自然人或法人1人為監督人或管理人，消費者債務
    清理條例（下稱消債條例）第3條、第16條第1項、第42條第
    1項、第45條第1項分別定有明文。
三、經查：
(一)聲請人前於民國110年8月20日提出債權人清冊，向本院聲請
    調解債務清償方案，經本院110年度司消債調字第386號受理
    ，於110年9月8日調解不成立，聲請人於同日以言詞聲請更
    生等情，業經本院依職權調取上開調解卷宗核閱無訛。
(二)聲請人於108年及109年度申報所得各為435,250元、135,500
    元（均為全典工程行薪資所得），名下有位於澎湖縣○○市○○
    段000地號土地1筆，持分22分之10，現值26,012元，由楊瑞
    謀設定抵押權3,500,000元，位於澎湖縣○○市○○段000地號土
    地、186建號建物各1筆，持分2分之1，現值941,608元，由
    有限責任澎湖第二信用合作社設定最高限額抵押權4,500,00
    0元及楊瑞謀設定抵押權3,500,000元，勞工保險投保於岱昌
    企業有限公司，另有三商美邦人壽2張保單（保單號碼00000
    0000000號保單解約金28,264元、保單號碼000000000000號
    保單解約金1,947元），保單解約金共30,211元、國泰人壽1
    張保單，惟聲請人非要保人。聲請人自陳自108年8月至109
    年2月任職於全典工程行，職稱鷹架師傅，以現金方式領取
    收入，有上工始有收入，平均每月收入約40,000元；自109
    年3月迄今，因身體受傷改任職於岱昌企業有限公司，亦採
    現金方式領取收入，職稱為鷹架搬運工，有上工始有收入，
    平均每月收入約24,000元，另自108年8月起迄今，曾不定期
    接受長姊楊玉琪資助必要生活支出費用，每次資助金額約為
    1,000元至3,000元不等，以現金方式給付，未領取社會局補
    助等情，有財團法人金融聯合徵信中心前置協商專用債權人
    清冊（本院110年度司消債調字第386號卷(下稱調卷)第17至
    19頁）、財政部高雄國稅局108年及109年度綜合所得稅各類
    所得資料清單及總歸戶財產查詢清單（調卷第23至25頁）、
    存簿（本院110年消債更字第262號卷(下稱卷)第100至102頁
    ）、勞工保險被保險人投保資料表（調卷第27至28頁）、財
    產及收入狀況說明書（調卷第4至8頁）、債權人清冊（調卷
    第9至15頁）、三商美邦人壽保單資料查詢（卷第80至88頁
    ）、高雄市政府都市發展局函（卷第24頁）、信用報告（調
    卷第20至22頁）、戶籍謄本（調卷第29至30頁、卷第124頁
    ）、110年8月16日前置協商收入切結書（調卷第26頁）、澎
    湖縣政府函（卷第23頁）、110年10月25日前置協商收入切
    結書（卷第64頁）、勞動部勞動力發展署高屏澎東分署函（
    卷第25頁）、土地建物第一類謄本（卷第52至57頁）、商業
    保險投保資料查詢結果表（卷第89至92頁）、代償證明書（
    卷第58頁）、清償證明（卷第59至61頁）、高雄市政府社會
    局社會福利資訊料查詢表（卷第20至22頁）、清償證明書（
    卷第62至63頁）、岱昌企業有限公司員工薪資單（卷第65至
    66頁）、健保查詢（卷第139頁）、家族系統表（卷第128頁
    ）、三商美邦人壽保險股份有限公司函附保單資料（卷第28
    至31頁）、國泰人壽保險股份有限公司函（卷第149至150頁
    ）在卷可參。故本院審酌上情，認為核算聲請人目前償債能
    力之基礎以108年8月至110年7月每月工作收入合計688,000
    元，平均每月28,667元【計算式:(40,000×7＋24,000×17)÷24
    ≒28,667，本裁定計算方式均採元以下四捨五入】為基準。
(三)關於聲請人必要生活費用部分，聲請人主張每月支出12,109
    元，按債務人必要生活費用，以最近一年衛生福利部或直轄
    市政府所公告當地區每人每月最低生活費一點二倍定之，消
    債條例第64條之2第1項定有明文。本院參酌衛福部社會司所
    公告111年度高雄市最低生活費為14,419元，則聲請人每月
    最低生活所必需除有特殊情形並有證據證明者外，自宜以此
    之1.2倍即17,303元為度，始得認係必要支出。又聲請人陳
    稱實際居住林園區大安路房屋，為胞姊楊玉琪名下房屋，不
    用分擔貸款，無房屋費用支出等語（調卷第7、84頁、卷第3
    2至35頁），並提出楊玉琪之全國財產稅總歸戶財產查詢清
    單為證（卷第131頁）。故於計算聲請人個人每月必要生活
    費時，即應自前開已包括聲請人居住費用在內之每月最低生
    活費用中，扣除相當於房租支出所佔比例（大約為24.36％）
    。依此計算結果，聲請人每月之必要生活費應以13,088元為
    上限【計算式：17,303－（17,303×24.36%）＝13,088】，而
    聲請人主張每月必要支出約12,109元，未逾此金額，尚屬合
    理，應予採計。
(四)聲請人原主張每月尚須支出父母親扶養費各1,500元、成年
    子女扶養費3,000元，嗣於110年12月9日具狀表示就父母親
    、子女之部分均不再主張扶養（卷第151至152頁），附此敘
    明。
(五)綜上所述，以聲請人現每月收入28,667元為其償債能力基準
    ，扣除個人必要生活費12,109元後，餘16,558元，而聲請人
    目前無擔保負債總額為4,467,979元（參調卷第13、14、15
    、22、47至48、49、50至51、52至56、58至62、63至68、69
    至76頁，包含：合作金庫銀行、國泰世華銀行、元大銀行、
    台新銀行、台北富邦銀行、摩根聯邦資產管理股份有限公司
    、金陽信資產管理股份有限公司、新光行銷股份有限公司、
    良京實業股份有限公司、民間債權人楊玉琪、莊美仁，此外
    聲請人以其名下房地供擔保向楊瑞謀之借款與三商美邦人壽
    保險股份有限公司之保單質借債權屬有擔保債權，不予列計
    ），扣除其保險解約金30,211元，以聲請人每月所餘按月攤
    還結果，需約22.3年【計算式：（4,467,979－30,211）÷16,
    558÷12≒22.33】始能清償完畢，應認其已不能清償債務。此
    外，聲請人無擔保或無優先權之債務總額未逾12,000,000元
    ，且無消債條例第6條第3項、第8條或第46條各款所定駁回
    更生聲請之事由存在，則聲請人聲請更生為有理由，應予准
    許，爰命司法事務官進行本件更生程序。
四、依消債條例第11條第1項、第45條第1項，裁定如主文。
中　　華　　民　　國　　111 　年　　 1 　　月　　12 　日
                  民事庭　法　官　  賴寶合
以上正本係照原本作成。
本裁定不得抗告。
中　　華　　民　　國　　111 　年　　 1 　　月　　12 　日
                          書記官    胡美儀